臺灣高雄地方法院刑事判決　　　　　　　 96年度易字第476號
公　訴　人　臺灣高雄地方法院檢察署檢察官
被　　　告　乙○○
上列被告因竊盜案件，經檢察官提起公訴（95年度偵字第21137
號），本院判決如下：
    主  文
乙○○竊盜，處有期徒刑伍月，如易科罰金以銀元參佰元即新臺
幣玖佰元折算壹日。
    事  實
一、乙○○與甲○○係鄰居關係，於民國 (下同)95 年6 月13日
    上午11時許，趁甲○○外出之際，未經甲○○之同意，於不
    知情之不詳姓名「舊貨業」者駕車沿途收購舊貨時，竟意圖
    為自己不法之所有，竊取甲○○所有停放在高雄市○○區○○路19號前之車牌號碼YVN-006 號輕型機車，及以王朱誥 (
    即甲○○父親，業於94年7 月27日死亡)名 義登記，現由甲○○管領使用之UVW-142 號輕型機車共2 台，欲將之出售予
    前揭不詳姓名之「舊貨業」者。嗣經鄰人丁○○發覺質問時
    ，仍向劉女佯稱業已取得甲○○之授權處理上開2 台機車，
    旋將之出售於不詳姓名之不知情「舊貨業」者而竊取得手，
    並得款新台幣 (下同)400 元 。
二、案經高雄市政府警察局左營分局移送臺灣高雄地方法院檢察
    署檢察官偵查起訴。
    理  由
壹、證據能力部分：
    按「被告以外之人於審判外之言詞或書面陳述，除法律有規
    定者外，不得作為證據。」刑事訴訟法第159 條第1 項固定
    有明文。惟按「被告以外之人於審判外之陳述，雖不符前4
    條之規定，而經當事人於審判程序同意作為證據，法院審酌
    該言詞陳述或書面陳述作成時之情況，認為適當者，亦得為
    證據。當事人、代理人或辯護人於法院調查證據時，知有第
    159 條第1 項不得為證據之情形，而未於言詞辯論終結前聲
    明異議者，視為有前項之同意。」刑事訴訟法第159 條之5
    亦規定甚明。本件卷附之「楹慶工程行」傳真回函1 紙，係
    被告以外之人於審判外之書面陳述，惟被告、檢察官於本院
    調查證據時，知有上情而未於言詞辯論終結前聲明異議，本
    院審酌上開回函作成之時，並無任何威脅利誘之不當情事，
    認以之為本案之證據為適當，依刑事訴訟法第159 條之5之
    規定，自得為證據，合先敘明。
貳、實體部分：
一、訊據被告乙○○坦承有於上開地點，竊取前揭車牌號碼YVN-
    006 號及UVW-142 號2 台輕型機車，並將之售於不詳之「舊
    貨業」者，得款400 元之事實，惟辯稱：其係在95年5 月13
    日或5 月14日竊取的，並不是在95年6 月13日竊取的，因為
    其在95年5 月15日離開高雄前往台南找工作，95年5 月17日
    就開始在台南工作，不可能於95年6 月13日竊取該機車云云
    。惟查，被告確係在95年6 月13日竊取上開2 台輕型機車，
    業據證人即被害人甲○○及現場目擊證人丁○○於本院96年
    3 月15日審理時證述明確，而被告係自95年6 月17日開始在
    台南縣永康市○○○街45號「楹慶工程行」工作，此有「楹
    慶工程行」傳真回函及新進員工勞健保資料各1 紙在卷可按
    ，顯見被告應係誤記自己之上班時間而為上開供述，其確於
    95 年6月13日上午11時許為上開竊盜行為，堪予認定。此外
    ，復有車籍查詢- 基本資料詳細畫面2 紙及王朱誥個人基本
    資料查詢結果 (於94年7 月27日死亡)1 紙 附卷可按，本件
    事證明確，被告犯行洵堪認定。又公訴人認被告竊取上開2
    台機車並將之售予不知情之「舊貨業」者，得款1000元等語
    。惟查，證人丁○○於本院96年3 月15日審理時證稱其僅有
    看見舊貨業者拿出1000元紙鈔給被告，但被告有沒有找錢給
    舊貨業者，其並未看見等語 (見當日審判筆錄)。 是以，證
    人丁○○並未確定被告出售上開2 台機車得款1000元之事實
    ，依卷內現存之證據，並無證據證明被告出售2 台機車得款
    1000元之事實，依「罪證有疑，利歸被告」之原則，自應採
    信被告之供述，認其出售上開2 台機車僅得款400 元之事實
    ，附此敘明。
二、按，刑法於94年1 月7 日修正，同年2 月2 日公布，並於95
    年7 月1 日施行，而新修正刑法第2 條第1 項之規定，係規
    範行為後法律變更所生新舊法律比較適用之準據法，於新法
    施行後，應適用新法第2 條第1 項之規定，為「從舊從輕」
    之比較。且比較時應就罪刑有關之共犯、未遂犯、想像競合
    犯、牽連犯、連續犯、結合犯，以及累犯加重、自首減輕暨
    其他法定加減原因 (如身分加減)與 加減例等一切情形，綜
    其全部罪刑之結果而為比較，再適用有利於行為人之法律處
    斷 (最高法院85年度台上字第757 號判決要旨、最高法院95
    年5 月23日95年第8 次刑事庭會議決議參照)。 茲比較新、
    舊法如下：
  (一)被告行為時，刑法第320 條第1 項所定之法定本刑，其中關
    於罰金之最低額度，依刑法第33條第5 款規定：罰金：一元
    以上。另依現行法規所定貨幣單位折算新臺幣條例第2 條之
    規定，折算為新臺幣後，為三元以上。而被告行為後，94年
    1 月7 日修正，同年2 月2 日公布，並於95年7 月1 日施行
    之刑法第33條第5 款規定：罰金，新臺幣一千元以上，以百
    元計算之。比較新、舊法之結果，95年7 月1 日修正前之刑
    法第320 條第1 項之法定刑，就罰金部分，其最低度為新臺
    幣三元，而95年7 月1 日修正後之刑法第320 條第1 項之法
    定刑，就罰金部分，其最低度為新臺幣一千元，以修正前之
    刑法第320 條第1 項之規定較有利於被告。
  (二)又按，「行為後法律有變更者，適用行為時之法律。但行為
    後之法律有利於行為人者，適用最有利於行為人之法律。」
    此為刑法第2 條第1 項揭示之法律變更從舊從輕原則，規範
    目的在於避免惡化行為人之法律地位，致其受行為時無法預
    見之刑罰處罰，故該條文「法律」之解釋限於「刑罰法律」
    （釋字第103 號解釋、最高法院51年台非字第76號判例參照
    ），循此意旨，則該條文之「變更」當限於「影響整體刑罰
    權規範內容利或不利」之變更（最高法院85年度台上字第10
    5 號判決參照），始合其規範目的，且限於裁判時與行為時
    所應適用之同一法律（條）之法定刑已有所變更之情形，若
    非同一法律，且不影響刑罰權利或不利變更時，則僅生擇一
    適用之問題，並無從輕原則之適用（最高法院89年度台上字
    第1373號判決參照）。查被告行為時，刑法第320 條第1 項
    之法定本刑，其中關於罰金部分，依罰金罰鍰提高標準條例
    第1 條前段規定，就其原定數額提高為10倍 (中華民國72年
    7 月27日司法院、行政院令發布，並自72年8 月1 日起施行
    ：「依戡亂時期罰金罰鍰提高標準條例 (80年5 月6 日修正
    名稱為罰金罰鍰提高標準條例)第1條前段及第3 條規定將刑
    法定有罰金各條之罰金數額，均提高為10倍)。 及依現行法
    規所定貨幣單位折算新臺幣條例第2 條規定，以新臺幣元之
    3 倍計算，換言之，被告行為時之刑法第320 條第1 項之法
    定本刑，就罰金部分，經折算為新臺幣後，為原定罰金數額
    之30倍；而被告行為後，依95年6 月14日公布之刑法施行法
    第1 條之1 規定，中華民國94年1 月7 日刑法修正施行後，
    刑法分則編所定罰金之貨幣單位為新臺幣 (第1 項)。94 年
    1 月7 日刑法修正時，刑法分則編未修正之條文定有罰金者
    ，自94年1 月7日 刑法修正施行後，就其數額提高為30倍。
    但自72年6 月26 日 至94年1 月7 日新增或修正之條文，就
    其所定數額提高為3 倍 (第2 項)。 查刑法第320 條第1 項
    自72年6 月26 日 至94年1 月7 日間並無修正，是依據前揭
    刑法施行法第1 條之1 之規定，刑法第320 條第1 項之法定
    本刑，自95年7 月1 日起，其罰金單位改為新臺幣，並就原
    訂數額提高為30倍，與刑法施行法第1 條之1 修訂前之數額
    並無不同。是刑法施行法第1 條之1 施行後，罰金刑貨幣單
    位雖有「銀元」、「新臺幣」之更異，惟適用結果之罰金額
    度則無二致，就罰金法定刑提高之「刑罰權規範內容」並無
    利或不利變更，自不生新、舊法之比較問題。本院復審酌刑
    法施行法第1 條之1 增訂之立法理由謂：「依94年1 月7
    日修正之刑法第33條第5 款規定，罰金貨幣單位已改為新臺
    幣，刑法分則編各罪所定罰金之貨幣單位，自應配合上開規
    定修正，爰為第1 項規定。刑法24年施行後，為解決國民
    所得經濟水準已大幅提昇問題，有關罰金與罰鍰倍數之調整
    及銀元與新臺幣之折算標準，訂有「罰金罰鍰提高標準條例
    」及「現行法規所定貨幣單位折算新臺幣條例」，除罰金以
    一銀元折算三元新臺幣外，並將72年6 月26日以前修正之刑
    法部分條文罰金數額提高為10倍；其後修正者則不再提高倍
    數，亦即刑法分則各罪罰金數額視前開情形分別提高為30倍
    或3 倍。考量新修正之刑法施行後，不再適用「現行法規所
    定貨幣單位折算新臺幣條例」，為使罰金數額趨於一致，避
    免衍生新舊法比較適用問題，以緩和實務適用法律之衝擊，
    於不變動罰金數額之前提下，爰為第2 項規定。」等語，顯
    見立法者有意以刑法施行法第1 條之1 之規定取代「罰金罰
    鍰提高標準條例」及「現行法規所定貨幣單位折算新臺幣條
    例」之規定。是以，刑法施行法第1 條之1 公布施行之後，
    自應適用刑法施行法第1 條之1 規定，附此敘明。
  (三)又本件被告犯罪時之刑法第41條第1 項前段規定：「犯最重
    本刑為5 年以下有期徒刑以下之刑之罪，而受6 個月以下有
    期徒刑或拘役之宣告，因身體、教育、職業、家庭之關係或
    其他正當事由，執行顯有困難者，得以1 元以上3 元以下折
    算1 日，易科罰金。」，另依現行法規所定貨幣單位折算新
    臺幣條例第2 條規定，現行法規所定金額之貨幣為圓、銀元
    或元者，以新臺幣元之3 倍計算，及依修正前罰金罰鍰提高
    標準條例第2 條（現已刪除）規定，依刑法第41條易科罰金
    者，就其原定數額提高為100 倍折算1 日，故被告行為時之
    易科罰金折算標準，得以銀元100 元以上300 元以下折算1
    日，經折算為新臺幣後，應以新臺幣300 元以上900 元以下
    折算1 日。惟95年7 月1 日修正公布施行之刑法第41條第1
    項前段則規定：「犯最重本刑為5年 以下有期徒刑以下之刑
    之罪，而受6 個月以下有期徒刑或拘役之宣告者，得以新臺
    幣1000元、2000元或3000元折算1 日，易科罰金。」比較修
    正前後之易科罰金折算標準，以95年7 月1 日修正公布施行
    前之規定，較有利於被告。
  (四)綜合上述，就本案而言，比較新、舊法之結果，仍以被告行
    為時之刑法規定較有利於行為人，自應依刑法第2 條第1 項
    前段規定，適用修正前之刑法規定。
三、核被告所為，係犯刑法第320 條第1 項之普通竊盜罪。本院
    審酌被告為貪圖小利，見被害人甲○○之機車無人看管，即
    公然竊取他人財物，甚至經證人丁○○質問時，竟仍不知停
    止竊取行為，其法紀觀念薄弱，實屬不該；雖其犯罪所得不
    多，惟仍造成被害人甲○○無法使用機車之結果，生活徒增
    不便；惟念其犯罪後坦承大部分犯行，態度尚稱良好及其犯
    罪之動機、手段等一切情狀，量處如主文所示之刑。並依修
    正前刑法第41條第1 項前段規定，諭知易科罰金之折算標準
    。
據上論斷，應依刑事訴訟法第299 條第1 項前段，刑法第2 條第
1 項前段、第320 條第1 項、修正前刑法第41條第1 項前段，刑
法施行法第1 條之1 ，修正前罰金罰鍰提高標準條例第2 條（現
已刪除）、現行法規所定貨幣單位折算新臺幣條例第2 條，判決
如主文。
本案經檢察官丙○○到庭執行職務。
中　　華　　民　　國　　96　　年　　3 　　月　　29　　日
                     刑事第九庭  審判長法　官  王啟明
                                       法　官  謝梨敏
                                       法　官  陳建和
以上正本證明與原本無異。
如不服本判決，應於判決送達後10日內，向本院提出上訴狀。
中　　華　　民　　國　　96　　年　　3 　　月　　29　　日
                                       書記官  林姵妤
附錄本案論罪科刑法條：
中華民國刑法第320條
 (普通竊盜罪、竊佔罪)
意圖為自己或第三人不法之所有，而竊取他人之動產者，為竊盜
罪，處五年以下有期徒刑、拘役或五百元以下罰金。
意圖為自己或第三人不法之利益，而竊佔他人之不動產者，依前
項之規定
處斷。
前二項之未遂犯罰之。
